【裁判字號】    99,易,429
【裁判日期】    990420
【裁判案由】    竊盜
【裁判全文】
臺灣高雄地方法院刑事判決               99年度易字第429號
公  訴  人  臺灣高雄地方法院檢察署檢察官
被      告  庚○○
被      告  丁○○
上列被告因竊盜案件，經檢察官提起公訴（98年度偵字第36189
號），本院判決如下：
    主  文
庚○○共同犯攜帶凶器竊盜罪，累犯，處有期徒刑拾月；扣案之
螺絲起子、老虎鉗及未扣案之一字型起子、美工刀各壹支均沒收
。又犯竊盜罪，累犯，處有期徒刑肆月。又犯竊盜罪，未遂，累
犯，處有期徒刑參月。應執行有期徒刑壹年貳月；扣案之螺絲起
子、老虎鉗及未扣案之一字型起子、美工刀各壹支均沒收。
丁○○共同犯攜帶凶器竊盜罪，處有期徒刑柒月；扣案之螺絲起
子、老虎鉗及未扣案之一字型起子、美工刀各壹支均沒收。
    事  實
一、庚○○於民國93年8 月間，因公共危險案件，經臺灣高雄地
    方法院以94年度交簡字第42號判決判處有期徒刑3 月確定，
    於94年7 月20日縮刑期滿執行完畢。詎猶不知悔改，竟與丁
    ○○意圖為自己不法之所有，共同基於竊盜之犯意聯絡，於
    98年10月3 日上午10時30分許，由丁○○騎乘車號KPV-971
    號重型機車附載庚○○，前往高雄市○鎮區○○路2 號之「
    邁崑實業股份有限公司」（下稱邁崑公司），由庚○○持其
    所有、客觀上足供兇器使用之虎頭鉗、螺絲起子、一字型起
    子及美工刀各1 支進入邁崑公司，以虎頭鉗剪斷電纜線、美
    工刀剝開電纜線皮及螺絲起子拆卸抽水馬達等方式，竊得該
    公司所有之電纜線2 捆，抽水馬達1 臺及白鐵箱1 個（價值
    共約新臺幣〈下同〉15,000元) ，並以飼料袋包妥，再交由
    在外把風之丁○○搬運至上開機車之腳踏板後，2 人共乘上
    開機車離去。庚○○另將上開抽水馬達交由友人李玉山使用
    ，電纜線則分售予陳上澤所經營之「進步回收場」、蔡明賢
    所經營之「祝旺回收場」，所得價款均已花用殆盡。嗣經警
    調閱監視錄影紀錄，始循線查悉上情。
二、庚○○另意圖為自己不法之所有，於下列時、地竊取他人之
    物品：
  (一)於98年11月29日凌晨3 時許，在高雄市乙○區○○○○路66
    號前，徒手竊得戊○○所有之手推車1 臺（價值約2,000 元
    ），得手後隨即逃離現場，並將該車推至高雄市乙○區○○
    ○○路附近置放。
  (二)再於98年11月30日下午1 時50分許，在高雄市乙○區○○○
    ○路2 號前，正著手竊取高雄市政府海洋局第四科所有之白
    鐵消防管1 支（價值約3,600 元）之際，適為高雄市政府海
    洋局之保全員戴勝南發現制止並報警前往逮捕而未遂。
三、案經高雄市政府海洋局、邁崑公司訴請高雄市政府警察局乙
    ○分局報告臺灣高雄地方法院檢察署檢察官偵查起訴。
    理  由
甲、程序部分：
    按被告以外之人於審判外之陳述，雖不符前4 條（即刑事訴
    訟法第159 條之1 至之4） 之規定，而經當事人於審判程序
    同意作為證據，法院審酌該言詞陳述或書面陳述作成時之情
    況，認為適當者，亦得為證據。當事人、代理人或辯護人於
    法院調查證據時，知有第159 條第1 項不得為證據之情形，
    而未於言詞辯論終結前聲明異議者，視為有前項之同意，刑
    事訴訟法第159 條之5 定有明文。經查，檢察官及被告庚○
    ○、丁○○於本院言詞辯論終結前，就本判決所引用下列各
    項屬於審判外陳述之證據，知有第159 條第1 項不得為證據
    之情形，均未聲明異議，且本院審酌該證據作成情況均無不
    適當之情形，是依上開規定，認得作為本案證據。
乙、實體部分：
壹、犯罪事實一部分：
一、訊據被告庚○○對此部分事實坦承不諱，被告丁○○則矢口
    否認有何與被告庚○○共犯加重竊盜之犯行，辯稱：於案發
    當天早上，被告庚○○請伊以機車幫忙搬運物品，因為被告
    庚○○跛腳、行動不便，伊便騎機車載被告庚○○至高雄市
    ○鎮區○○路2 號之邁崑公司，然後伊就離開現場；後來被
    告庚○○又撥打伊持用之0000000000號行動電話，叫伊去接
    他，伊遂再度騎車前往邁崑公司；當時被告庚○○有拿一些
    電纜線上車，伊有問被告庚○○那些東西是誰的，他說是朋
    友給他的，後來伊就載被告庚○○回家；伊不知道上開電纜
    線是被告庚○○偷來的，伊僅騎車搭載被告庚○○而已，並
    未與被告庚○○共同行竊云云。經查：
  (一)被告庚○○於上開時、地，持虎頭鉗、螺絲起子、一字型起
    子及美工刀等工具，竊取邁崑公司所有之電纜線2 捆，抽水
    馬達1 臺及白鐵箱1 個（下稱上開物品），被告庚○○再將
    上開抽水馬達交由李玉山使用，電纜線則出售予陳上澤所經
    營之「進步回收場」及蔡明賢所經營之「祝旺回收場」等情
    ，業據被告庚○○於本院審理時坦承不諱（見院一卷第25頁
    ；院二卷第23頁）；核與證人即告訴代理人甲○○、證人李
    玉山、陳上澤、蔡明賢等人於警詢時之證述相符（見警一卷
    第9 至16頁）；並有扣押筆錄、扣押物品目錄表、扣押物品
    清單、贓物認領保管單、監視器翻拍照片3 張、現場照片12
    張等件附卷可參（見警一卷第19至25、29、34至36、38至42
    頁；偵一卷第8 頁），足認被告庚○○之前揭自白與事實相
    符，堪信為真實。又被告庚○○為此部分竊盜犯行時，係由
    被告丁○○騎乘車號KPV-971 號重型機車搭載其前往邁崑公
    司，於被告庚○○竊得上開物品後，亦由被告丁○○將上開
    物品搬運及放置在上開機車之腳踏板處，2 人再共乘上開機
    車離開現場之情，為被告2 人所不爭執（見院一卷第25頁及
    背面）；復有監視器翻拍照片3 張存卷可考（見警卷第35、
    37 頁 ），是此部分事實亦堪認定。準此，本件之爭點厥為
    被告丁○○搭載被告庚○○前往邁崑公司時，是否明知被告
    庚○○至邁崑公司之目的即為行竊上開物品？及被告丁○○
    搬運上開電纜線、抽水馬達及白鐵箱等物品時，是否明知該
    等物品為被告庚○○所竊得之物？
  (二)被告丁○○固以上開情詞置辯，而被告庚○○亦供稱：伊請
    被告丁○○載伊至邁崑公司，幫忙搬運上開物品，被告丁○
    ○對於伊所為此部分竊盜犯行，並不知情云云。惟查，被告
    庚○○於警詢時供稱：「我於98年10月3 日10時30分許，在
    高雄市乙○區興仁國中後面樹底下，要求我朋友綽號豆干（
    指被告丁○○）之男子幫忙搬運東西，於是丁○○騎他的KP
    V-971 重機車載我…至邁崑實業公司後面，我先進入以老虎
    鉗將2 捆電纜線剪斷，以起子將抽水馬達拆卸後裝進飼料袋
    內，約20分鐘後，我叫丁○○進入幫忙搬運1 捆電纜線」、
    「我沒有告知丁○○我欲行竊之事；我於事後有告知丁○○
    電纜線及抽水馬達是我竊取的」等語（見警一卷第5 頁背面
    ）；其於偵查時則供稱：「我走過該處（指邁崑公司）有看
    見馬達及電線，我拿不回來，就告訴丁○○，請他幫忙載回
    來」、「我沒有跟丁○○講東西是何人的，他也沒有問我」
    、「丁○○有進入現場搬運，他幫我拿電線放在機車腳踏墊
    上，丁○○沒有問我為何要搬，都依照我說的去做」、「丁
    ○○不知道當天我是要偷東西，我在裡面偷時，丁○○在外
    面等我，沒有幫我把風」、「我沒有手機，丁○○本來是在
    現場外面等我，到現場後他跑掉了，我就打電話要他回來幫
    我搬東西」、「他載我過去就把我丟在那邊，我偷完東西我
    用腳踏車搬不動，所以我走到仁愛國小打（公用）電話給他
    ，要他回來幫我載」、「（從）丁○○載我去現場，到我後
    來再請他回來幫我載，這段時間共花費約半小時」等語（見
    偵一卷第5 至7 頁）；其於本院審理時則證稱：「我和丁○
    ○是普通朋友，是以前工作認識的朋友」、「這次以前，我
    從來沒有叫丁○○幫我載運東西」、「我自己1 個人騎腳踏
    車去（邁崑公司）行竊的，我竊取電線、抽水馬達及白鐵箱
    ，我偷出來後，先載電纜線回去，馬達、白鐵箱都已經從行
    竊處拆卸下來。後來我想先將電纜線運回去，運回去之中途
    遇到丁○○，才請他幫忙」、「我請丁○○騎機車幫我載運
    白鐵箱及馬達回去，放在機車腳踏板上」等語（見院二卷第
    23至24頁背面）。綜觀被告庚○○之上開供述，可知其就
    行竊過程中，係由被告庚○○先行騎乘腳踏車前往現場行竊
    （即剪斷電纜線、拆卸抽水馬達及白鐵箱）後，再要求被告
    丁○○騎機車至邁崑公司協助搬運上開物品，或係由被告丁
    ○○搭載被告庚○○前往邁崑公司後，被告庚○○始著手剪
    斷電纜線、拆卸抽水馬達及白鐵箱之行為；被告庚○○進
    入邁崑公司行竊時，被告丁○○係在廠房外等候，或係被告
    丁○○搭載被告庚○○至邁崑公司後，即先行離去，待被告
    丁○○以公用電話聯繫後，始再度前往邁崑公司搬運上開物
    品；及被告庚○○是否曾告知被告丁○○上開電纜線及抽
    水馬達為其竊取之物品等情節，均前後供述不一，顯有隱情
    ，則被告庚○○所稱：被告丁○○對於伊所為此部分竊盜犯
    行，並不知情云云，是否可採，誠值懷疑。
  (三)至於被告丁○○雖辯稱：伊有詢問被告庚○○為何搬運上開
    物品，被告庚○○說是朋友給他的；當時伊載被告庚○○至
    邁崑公司後，伊人馬上就離開了，伊去舊草寮的明正公園，
    約半個小時之後，被告庚○○撥打伊使用之0000000000電話
    給伊，叫伊回去載他云云。惟查，被告丁○○上開所稱伊曾
    詢問被告庚○○搬運上開物品之源由之情，已與被告庚○○
    之上開證述內容相歧異；且經本院調閱被告丁○○所持用之
    門號0000000000號行動電話之通聯紀錄（見院一卷第30至37
    頁），可知上開門號於案發當日（即98年10月3 日）上午，
    並無任何通話紀錄，直至該日下午1 時10分許，始出現第一
    通通話紀錄，足見被告丁○○上開所辯，顯與事實不符。復
    參以邁崑公司之監視錄影畫面翻拍照片3 張（見警一卷第34
    、35頁），可知僅有被告庚○○1 人進入邁崑公司廠房內行
    竊。準此，被告丁○○於被告庚○○進入邁崑公司行竊時，
    應係在廠房外等候，待被告庚○○召喚其幫忙時，始將上開
    物品搬運至機車腳踏板處，再與被告庚○○共乘機車離開現
    場，應屬無疑。
  (四)衡以本件被告庚○○進入邁崑公司所竊得之抽水馬達1 臺及
    白鐵箱1 個，該等物品之體積非微、重量亦不輕，有扣案物
    照片2 張可證（見警卷第36、41頁）；而被告2 人僅為普通
    朋友，被告丁○○除本件以外，未曾協助過被告庚○○搬運
    任何物品之情，業據被告庚○○於本院審理時供述明確（見
    院二卷第23頁背面、24頁）；又被告丁○○搬運上開物品之
    地點並非資源回收場，而係邁崑公司之廠房外，則被告丁○
    ○對於上開物品之來源，豈有不起疑之理？再者，倘如被告
    2 人所述，被告丁○○係應被告庚○○之要求，單純至上開
    地點協助被告庚○○搬運其友人所贈送之上開物品，則被告
    丁○○至上開地點時，理應隨同被告庚○○進入廠房，豈有
    單獨在廠房外等待半小時之理？是互稽上情，被告丁○○上
    開所辯，實與經驗法則相違，均不足採。從而，被告2 人應
    有共犯本件竊盜之行為決意，再以被告庚○○進入邁崑公司
    廠房內下手行竊，而被告丁○○則在外把風之方式，共犯此
    部分竊盜犯行，甚為灼然。
二、綜上所述，被告庚○○、丁○○2 人所犯上揭竊盜犯行，足
    堪認定，應予依法論科。
貳、犯罪事實二之(一)、(二)部分：
    此部分事實，業據被告庚○○於本院審理時坦承不諱（見院
    一卷第25頁；院二卷第23頁）；核與證人即被害人戊○○、
    證人即高雄市政府海洋局之告訴代理人丙○○、證人戴勝南
    於警詢時之證述相符（見警二卷第6 至8 頁）；復有扣押筆
    錄、扣押物品目錄表各1 份、贓物認領保管單2 份、現場照
    片4 張等件附卷可稽（見警卷第9 至15頁）。綜上足認被告
    庚○○之前揭自白與事實相符，堪信為真實。
參、論罪科刑部分：
    按刑法第321 條第1 項第3 款之攜帶兇器竊盜罪，係以行為
    人攜帶兇器竊盜為其加重條件，此所謂兇器，其種類並無限
    制，凡客觀上足對人之生命、身體、安全構成威脅，具有危
    險性之兇器均屬之，且祇須行竊時攜帶此種具有危險性之兇
    器為已足，並不以攜帶之初有行兇之意圖為必要（最高法院
    79年台上字第5253號判例意旨參照）。查本件扣案之被告庚
    ○○行竊時所攜帶之螺絲起子、老虎鉗，及未扣案之一字型
    起子、美工刀等物，均材質堅硬，能用以剪斷電纜線、剝開
    電纜線外皮或拆卸抽水馬達，足認客觀上均為足以殺傷人生
    命、身體之器械，顯為具有危險性之兇器。是核被告庚○○
    、丁○○2 人犯罪事實一所為，均係犯刑法第321 條第1 項
    第3 款之加重竊盜罪；被告庚○○犯罪事實二之(一)所為，係
    犯同法第320 條第1 項之竊盜罪，犯罪事實二之(二)所為，則
    係犯同法第320 條第3 項、第1 項之普通竊盜未遂罪。被告
    庚○○與丁○○2 人就犯罪事實一部分犯行，係共同為之，
    彼此間互有犯意聯絡及行為分擔，為共同正犯。又被告庚○
    ○就犯罪事實二之(二)部分犯行，已著手於竊盜行為之實行而
    不遂，為未遂犯，爰依刑法第25條第2 項規定減輕其刑。再
    被告庚○○所為上開3 次竊盜犯行，犯意各別，時間、地點
    、被害人亦不相同，均應分論併罰。查被告庚○○有如犯罪
    事實欄一所載之犯罪科刑執行情形，有臺灣高等法院被告前
    案紀錄表在卷足憑，是被告庚○○前受有期徒刑執行完畢後
    ，5 年內故意再犯本件法定刑為有期徒刑以上之罪，應論以
    累犯並加重其刑。爰審酌被告庚○○、丁○○2 人不思以正
    當途徑賺取財物，率爾竊取他人財物，所為實不足取；另衡
    以被告庚○○負責下手行竊，涉犯竊盜之情節最重，被告丁
    ○○並未實際下手行竊，而係擔任把風之工作，犯罪情節實
    屬較輕；復念被告庚○○犯後已坦承犯行，被告丁○○則矢
    口否認犯行，且所竊得之財物已部分歸還被害人，有贓物認
    領保管單3 份在卷可參（見警一卷第29頁；警二卷第12、13
    頁），所生損害業已減輕等一切情狀，認公訴人於本院審理
    時分別對被告庚○○、丁○○所求處之有期徒刑1 年6 月、
    10月，均尚嫌過重，爰分別量處如主文所示之刑，並定被告
    庚○○應執行之刑。至扣案之螺絲起子、老虎鉗各1 支，及
    未扣案之一字型起子、美工刀各1 支，均為被告庚○○所有
    ，業據其供承在卷（見院二卷第28頁背面），且供共同犯罪
    所用之物，雖其中一字型起子、美工刀各1 支並未扣案，但
    無從證明業已滅失，自均應依刑法第38條第1 項第2 款、第
    3 項規定，於共同被告罪名項下一併予宣告沒收。
據上論斷，應依刑事訴訟法第299 條第1 項前段，刑法第28條、
第321 條第1 項第3 款、第320 條第1 項、第3 項、第25條第2
項、第47條第1 項、第51條第5 款、第38條第1 項第2 款、第3
項，判決如主文。
本案經檢察官己○○到庭執行職務。
中    華    民    國    99    年    4     月    20    日
                  刑事第二庭  審判長法  官  吳進寶
                                    法  官  施盈志
                                    法  官  羅立德
以上正本證明與原本無異。
如不服本判決應於收受送達後10日內向本院提出上訴書狀，並應
敘述具體理由；如未敘述上訴理由者，應於上訴期間屆滿後20日
內向本院補提理由書（均須按他造當事人之人數附繕本）「切勿
逕送上級法院」。
中    華    民    國    99    年     4    月    20    日
                                    書記官  林慧君
附錄本論罪科刑之法條全文：
刑法第321條：
犯竊盜罪而有左列情形之一者，處6 月以上、5 年以下有期徒刑
：
一  於夜間侵入住宅或有人居住之建築物、船艦或隱匿其內而犯
    之者。
二  毀越門扇、牆垣或其他安全設備而犯之者。
三  攜帶兇器而犯之者。
四  結夥3 人以上而犯之者。
五  乘火災、水災或其他災害之際而犯之者。
六  在車站或埠頭而犯之者。
刑法第320條：
意圖為自己或第三人不法之所有，而竊取他人之動產者，為竊盜
罪，處5  年以下有期徒刑、拘役或 5 百元以下罰金。
意圖為自己或第三人不法之利益，而竊佔他人之不動產者，依前
項之規定處斷。
前2 項之未遂犯罰之。

司法院資訊處製作；財團法人民間司法改革基金會備份。
